臺灣高雄地方法院民事裁定　　　　　100年度消債更字第273號
聲　請　人　王泰元
上列當事人因消費者債務清理事件聲請更生，本院裁定如下：
    主  文
聲請人王泰元自民國一百年十二月二十八日下午四時起開始更生
程序。
命司法事務官進行本件更生程序。
    理  由
一、聲請意旨略以：聲請人即債務人王泰元前向金融機構辦理消
    費貸款、信用卡契約等致積欠無擔保債務計新臺幣（下同）
    1,301,919 元，因無法清償債務，乃於民國100 年8 月19日
    間與最大債權銀行國泰世華銀行進行前置協商，但因聲請人
    尚積欠無法納入前置協商之債務，致使協商不成立，並因聲
    請人有不能清償債務或有不能清償之虞，復未經法院裁定開
    始清算程序或宣告破產，爰依法聲請准予裁定更生等語。
二、按「債務人不能清償債務或有不能清償之虞者，得依本條例
    所定更生或清算程序，清理其債務。」，消費者債務清理條
    例第3 條定有明文。衡以消費者與金融機構間債之關係之發
    生，係依契約自由原則及相互間之信賴為基礎，此為社會經
    濟活動得以維繫及發展之重要支柱，債務人經濟窘迫，固不
    應任其自生自滅，債權人一方之利益，仍不能因之摒棄不顧
    。是債務人於協商程序中，自應本於個人實際財產及收支狀
    況，依最大誠信原則，商討解決方案。如終究不能成立協商
    ，於聲請更生或清算時，法院審酌上開條文所謂「不能清償
    或有不能清償之虞」，自宜綜衡債務人全部收支、信用及財
    產狀況，評估是否因負擔債務，而不能維持最基本之生活條
    件；所陳報之各項花費，是否確屬必要性之支出；如曾有協
    商方案，其條件是否已無法兼顧個人生活之基本需求等情，
    為其判斷之準據。
三、經查：
  (一)聲請人前向各金融機構辦理消費貸款、信用卡契約等致積欠
    無擔保債務計1,301,919 元（其中包含陽信銀行擔保債權經
    拍賣後不足額929,104 元、資產公司債務104,727 元、電信
    公司債權讓與資產公司債務19,678元；另聲請人主張積欠民
    間欠款陳蓁蓁150,000 元及黃俊民50,000元部份，因聲請人
    無法提出借貸證明文件，故不予以列入），因無法清償債務
    ，乃於100 年8 月間與最大金融機構國泰世華銀行進行前置
    協商，但因聲請人尚積欠無法納入前置協商之債務，致使協
    商不成立等情，此有債權人清冊、財團法人金融聯合徵信中
    心前置協商專用債權人清冊、當事人綜合信用報告、前置協
    商不成立通知書等在卷可稽（卷第13頁至14頁、第95頁至97
    頁、第98頁至99頁、第156 頁），堪認上情屬實。
  (二)聲請人現受雇於天正精密機械有限公司，名下無財產，98年
    度、99年度申報所得平均每月收入分別為19,262元、32,480
    元，勞工保險投保薪資額為26,400元等情，此有財產及收入
    狀況說明書、財產歸屬資料清單、綜合所得稅各類所得資料
    清單、勞工保險被保險人投保資料表等件附卷可證（卷第10
    頁至12頁、第31頁、第53至54頁、第55頁至56頁），均認屬
    實；是在無其他收入證明情況下，以其99年申報所得平均每
    月收入32,480元為核算其償債能力之基礎，較符實情。
  (三)支出部份，聲請人主張須與前配偶黃雪咪分擔扶養2 名未成
    年女兒。按直系血親相互間，互負扶養之義務，民法第1114
    條第1 款定有明文。查聲請人長女王婷萱為86年生，次女王
    婷蓁為89年生，此有戶籍謄本在卷可參（卷第147 頁），堪
    認其2 名女兒均未成年，確屬不能維持生活且無謀生能力需
    聲請人扶養。又聲請人主張：2 名未成年女兒每月所需扶養
    費為14,000元，由其分擔10,000元等語，查聲請人與其配偶
    黃雪咪於95年8 月24日離婚，98年度、99年度申報所得平均
    每月收入分別為8,668 元、18,7 90 元，勞工保險已於100
    年9 月間退保，此有戶籍謄本書、離婚協議書、財產歸屬資
    料清單、綜合所得稅各類所得資料清單、勞工保險投保資料
    表等件在卷可證（卷第147 頁、第138 頁至140 頁、第144
    頁至146 頁、第141 頁至143 頁）；該扶養費用部分，參照
    民法第1118、1119條規定，其負扶養義務之程度，亦應考量
    其目前身負債務之窘境，所負擔之扶養義務能力，自非比一
    般，是認應以100 年度綜合所得稅受扶養人每人免稅額82,0
    00元計算，其每人每月扶養費用為6,833 元【計算式：82,0
    00÷12=6,833，元以下4 捨5 入】為審查基準，則其2 名未
    成年女兒每月扶養費應為13,666元【計算式：6,833 ×2 ＝
    13,666】，是聲請人主張2 名未成年女兒每月扶養費14,000
    元，與上開數額相當，尚屬合理。又聲請人每月應負擔之子
    女扶養費為10,000元，業據聲請人提出離婚協議書為證（卷
    第140 頁），而依聲請人及其前妻之經濟能力及身分觀之，
    上開費用尚屬合理，自應予以列計。至聲請人個人日常生活
    必要費用部分，審酌聲請人負債之現況，基於社會經濟活動
    之互賴及誠信，該日常生活所需費用，自應節制開支，不得
    有超越一般人最低生活標準之享受，否則反失衡平，本院參
    酌內政部社會司所公告歷年最低生活費標準，100 年度7 月
    高雄市每人每月最低生活費標準為11,146元，則聲請人每月
    最低生活費除有特殊情形並有證據證明者外，自宜以此為度
    ，始得認係必要支出。
  (四)綜上所述，依聲請人平均每月之收入32,480元，扣除個人日
    常生活所需之必要費用11,146元及扶養費10,000元後，僅餘
    11,334元【計算式：32,480－11,146－10,000＝11,334】，
    而聲請人目前負債總額為1,301,919 元，以上開餘額按月攤
    還結果，如不計利息，約9 年期間始能清償完畢，如加計利
    息負擔，其還款年限顯然更長，更遑論償還上開債務，是聲
    請人確實有不能清償之情，從而，聲請人主張已不能清償債
    務，聲請本院准予更生，依所舉事證及本院調查結果，即無
    不合。
四、末按「法院開始更生程序之裁定，應載明其年、月、日、時
    ，並即時發生效力。」、「法院裁定開始更生或清算程序後
    ，得命司法事務官進行更生或清算程序，必要時得選任律師
    、會計師或其他適當之自然人或法人一人為監督人或管理人
    。」，消費者債務清理條例第45條第1 項、第16條第1 項分
    別定有明文。本件聲請人其目前收入及財產狀況，不能清償
    債務，有如上述。此外，復查聲請人無消費者債務清理條例
    第46條各款所定駁回更生聲請等事由，有本院民事紀錄科查
    詢表及臺灣高等法院被告前案紀錄表在卷可憑。且聲請人既
    非從事營業活動而屬受薪之消費者，所負無擔保或無優先權
    之債務總額亦未逾1,200 萬元。從而，聲請人聲請更生，洵
    屬有據，應予准許，爰命司法事務官進行本件更生程序。
五、依消費者債務清理條例第11條第1 項、第45條第1 項、第16
    條第1 項，裁定如主文。
中    華    民    國    100   年    12    月    28    日
                      民事庭  法  官  邱泰錄
以上正本證明與原本無異。
本裁定已於100年12月28日下午4 時公告。
本件不得抗告。
中    華    民    國    100   年    12    月    28    日
                              書記官  梁竫